臺灣高等法院刑事裁定　　　　　　　　　　　　　　九十三年度聲再字第四五八號
　　再審聲請人
　　即受判決人　甲○○
　　選任辯護人　蔡明熙律師
右列聲請人因詐欺案件，對於本院九十二年度上易字第三四０六號，中華民國九十三
年七月十四日確定判決，聲請再審，本院裁定如左：
    主  文
再審之聲請駁回。
    理  由
一、再審聲請意旨略以：原確定判決 (鈞院九十二年度上易字第三四０六號判決)認
    再審聲請人即受判決人甲○○與陳崇良為詐欺之共同正犯，然陳崇良係承辦該二
    筆不動產移轉登記之代書，再審聲請人是否有仲介不動產買賣之真意與行為，陳
    崇良知之甚詳，其事實經過，如傳訊證人陳崇良，即可證明再審聲請人並無詐欺
    犯行；又再審聲請人確以許永生之不動產向邱立民辦理抵押新台幣（下同）一千
    四百四十萬元，因邱立民僅給付六百萬元，以致再審聲請人無現金足供給付出賣
    人許永生，邱立民於偵審中所證其預扣利息後交付一千一百六十萬元貸款予再審
    聲請人等語，與事實並不相符，請求再予傳訊並比對其付款資料，即可查明。爰
    依刑事訴訟法第四百二十條第一項第六款聲請再審，以維再審聲請人之權益云云
    。
二、按刑事訴訟法第四百二十條第一項第六款所謂發見之新證據，係指該項證據，事
    實審法院於判決前因未經發見，不及調查斟酌，至其後始行發見者而言，若判決
    前已經當事人提出或聲請調查之證據，經原法院捨棄不採者，即非該條款所謂發
    見之新證據，不得據為聲請再審之原因。而證人陳述何為可採，事實審法院本得
    參酌其他相關證據為自由之判斷，苟無違經驗法則，即難指為違法（最高法院七
    十二年度台上字第三九七六號判例參照）。次按所謂「確實之新證據」，係就證
    據本身形式觀察，固不以絕對不須經過調查程序為條件，但必須顯然可認為足以
    動搖原有罪之確定判決，而為受判決人無罪、免訴、免刑或輕於原判決所認罪名
    之判決者為限。亦即該「新證據」須可認為確實具有足以動搖原確定判決，而對
    受判決人為更有利判決之「確實性」外，尚須具備該證據係在事實審法院於判決
    前已存在，因未經發現，不及調查斟酌，或審判時未經注意，至其後始行發現之
    「嶄新性」特質，二者均屬不可或缺，倘若未具備上開「確實性」與「嶄新性」
    二種聲請再審新證據之特性，即不能據為聲請再審之原因（最高法院九十年度台
    抗字第七一號裁定參照）。
三、經查：
  (一)再審聲請人稱邱立民未依約給付一千二百萬元，僅給付六百萬元予再審聲請人，
    導致其失信於許永生而遭詐欺罪之判決，並爭執證人邱立民於偵審中之證詞與事
    實不符云云，此屬於事實審法院審酌採擇之職權，且證人邱立民之證言，均係事
    實審法院判決前業已存在，非再審當事人所不知，復經事實審法院調查取捨，本
    院九十二年度上易字第三四０六號刑事判決，業就證人邱立民之證詞是否可採，
    為適法之裁量認定，並於該判決書第九頁詳述其理由，此有本院九十二年度上易
    字第三四０六號判決書在卷可稽。再審聲請人對業經原審斟酌認定之證人邱立民
    證詞再為爭執，核與刑事訴訟法所定發現確實之新證據之「嶄新性」要件並不相
    符。再審聲請人依此稱原確定判決有刑事訴訟法第四百二十條第一項第六款之再
    審事由，實無可採。
  (二)再審聲請人雖聲請傳喚證人陳崇良，以證明再審聲請人並無詐欺犯行，但刑事訴
    訟法第四百二十條第一項第六款所謂確實之新證據，須顯然可認為確實足以動搖
    原確定判決，而為受判決人有利之判決者為限，揆諸首揭說明，再審聲請人聲請
    傳喚證人陳崇良，並未該當顯然可認足以動搖原有罪確定判決，應為無罪、免訴
    或輕於原判決罪名之「確實性」要件。再者，陳崇良業由台灣台北地方法院通緝
    中，其證詞真實性如何，尚欠明瞭，非經相當之調查，不能辨其真偽，即與確實
    新證據之「確實」含義不符，與刑事訴訟法第四百二十條第一項第六款之要件不
    符，自難據為聲請再審之理由。
　(三)綜上說明，再審聲請人所稱均非得以聲請再審之確實新證據，本件再審聲請人所
  舉聲請再審之理由，核與刑事訴訟法第四百二十條第一項第六款規定之要件不符，
  本件聲請再審為無理由，應予駁回。
據上論結，應依刑事訴訟法第四百三十四條第一項，裁定如主文。
中　　　華　　　民　　　國　　九十三　　年　　 十二 　　月　　 十六 　　日
                              臺灣高等法院刑事第二十二庭
                                  審判長法  官  蔡　秀　雄
                                        法  官  林　明　俊
                                        法  官  蘇　素　娥
右正本證明與原本無異。
不得抗告。
                                        書記官  何　閣　梅
中　　　華　　　民　　　國　　九十三　　年　　 十二 　　月　　 十六 　　日
